【裁判字號】    90,上易,869
【裁判日期】    900308
【裁判案由】    竊盜
【裁判全文】
台灣高等法院台中分院刑事判決                    九十年度上易字第八六九號
    上  訴  人
    即  被  告  戊  ○
右上訴人因竊盜案件，不服台灣苗栗地方法院中華民國九十年三月八日第一審判決（
民國八十九年度易字第一八六號，起訴案號：台灣苗栗地方法院檢察署民國八十九
年度偵字第四六四號、九十年偵字第九一號），提起上訴，本院判決如左：
    主      文
原判決撤銷。
戊○連續於夜間侵入住宅竊盜，處有期徒刑陸月，如易科罰金以參佰元折算壹日。
    事      實
一、戊○前於民國（下同）八十八年五月三日因竊盜罪，經台灣桃園地方法院處有期
    徒刑四月，緩刑三年確定，現仍於緩刑期間中，不知警惕。基於意圖為自己不法
    所有之概括犯意，先於(一)八十九年十月二十八日上午十時許，在苗栗縣苗栗市○○路三六號黃昏市埸內，徒手竊取市埸管理員乙○○所管理的台灣啤酒一箱（
    內含二十瓶空玻璃瓶），得手後據為己有，並用腳踏車載前述竊得之物至苗栗市
    ○○路四八號之７－超商，向該店店長丙○○兌得新台幣八十二元後，適時
    乙○○亦追趕至該超商，戊○即趁乙○○報警時趁機逃逸；(二)再於翌日十九時二
    十分許，在甲○○所經營，位於前述苗栗市黃昏市場內「老李小吃店」前，徒手
    竊取甲○○置放於該處之台灣啤酒一箱（內含二十瓶空玻璃瓶），得手後據為己
    有，並持該竊得之酒瓶欲前往７－超商兌換金錢時，為甲○○發現追趕至超商
    後報警處理；(三)復於同年十一月四日二十二時許，於夜間以自備之鑰匙，開啟位
    於苗栗縣苗栗市○○里○鄰○○街一巷一弄二十三號住宅之大門後，侵入該住宅
    徒手竊取己○○所有的金牌威士忌一瓶，得手後據為己有，嗣於同年十一月五日
    十三時許，在苗栗縣苗栗市○○里○○街金玉滿堂五之五號戊○居所內為己○○
    會同員警查獲。
二、案經苗栗縣警察局苗栗分局報請台灣苗栗地方法院檢察署檢察官偵查起訴，暨己○○訴請苗栗縣警察局苗栗分局報請台灣苗栗地方法院檢察署檢察官移送原審併
    辦。
    理      由
一、訊據被告戊○矢口否認右揭犯行，辯稱：八十九年十月二十八日上午十時有無到
    黃昏市場竊取酒瓶已忘了，翌日雖有到老李小吃店去拿一箱酒瓶，惟該酒瓶係放
    在店外，不知酒瓶是還有人要的，雖有到己○○之住處竊取一瓶洋酒，但其自己
    本來就有一把鑰匙，平常也會去己○○家云云。惟查：被告確有於事實一之時地
    為竊取之行為，除據被害人乙○○、甲○○及己○○指述明確外，並經證人即前
    述之７－超商店長丙○○、店員羅瑞美證述無誤，核與本案查獲警員湯浩煜、
    任明威所證述之情節相符，並有贓物認領保管單共三紙在卷可稽，是被告所辯有
    無於事實一之(一)之時地竊取酒瓶已忘記之詞顯不足採。又查該酒瓶係放於老李小
    吃店炒菜桌之前，業據被害人甲○○陳述無誤，且被告既於前一日竊取酒瓶為人
    發覺後逃逸，業如前認定，則衡情被告自無不能知悉該酒瓶應為他人所有之認識
    ，而被告於竊取後尚知將該酒瓶及箱子持往超商變賣，則更應知悉其為有價值之
    物，故其所表示在老李小吃店取走酒瓶一箱時不知是有人要的之語，並不足採。
    另己○○於原審訊問時表示不知被告是如何拿到其家中之鑰匙（見原審八十九年
    十二月二十日訊問筆錄），足證被害人己○○並未允許被告能自由進出其住宅，
    是被告所稱自己本來就有一把鑰匙，平常也會去己○○家之情亦不足採信，本件
    事證明確，被告犯行洵堪認定。
二、核被告所為，係分別犯刑法第三百二十條第一項、第三百二十一條第一項第一款
    之竊盜罪。其先後三次之竊盜行為，均時間緊接，手法相似，且觸犯構成要件相
    同之罪名，應依刑法第五十六條連續犯之規定論以情節較重之刑法第三百二十一
    條第一項第一款之於夜間侵入住宅竊盜罪一罪。起訴書雖僅提及被告事實一之(二)
    之竊盜行為，惟起訴書未提及之犯罪事實，被告係基於概括犯意所為，核與本件
    具有審判上不可分之連續犯裁判上一罪之關係，為起訴效力所及，本院自應併予
    審究。原審對被告論罪科刑，固非無見，惟被告竊盜所得極微，被告所辯未犯罪
    一節，固無足採，惟其以量刑過重為由，提起上訴，則為有理由，應由本院將原
    判決撤銷改判。爰審酌被告前於八十八年五月三日因竊盜罪，經台灣桃園地方法
    院處有期徒刑四月，緩刑三年確定，現仍於緩刑期間中，有台灣高等法院被告全
    國前案紀錄表各一份在卷足憑，仍不知警惕，連續三次竊盜，惟竊盜所得確屬微
    薄等一切情狀，量處如主文所示之刑，以資懲儆。又被告行為後，刑法第四十一
    條所定得易科罰金之罪刑，自「犯最重本刑為三年以下有期徒刑以下之刑之罪，
    而受六月以下有期徒刑或拘役之宣告」修正為「犯最重本刑為五年以下有期徒刑
    以下之刑之罪，而受六個月以下有期徒刑或拘役之宣告」，並增列第二項「併合
    處罰之數罪，均有前項情形，其應執行之刑逾六月者，亦同」，並於九十年一月
    十日公布，同年月十二日生效。本案被告為前述犯罪行為時，若受六月以下有期
    徒刑或拘役之宣告，原不得易科罰金，惟於本院為六月以下有期徒刑或拘役之裁
    判時，卻得易科罰金，則依刑法第二條第一項前段規定，自應於為此類裁判時，
    適用新法，乃依修正後刑法第四十一條第一項之規定，諭知易科罰金之折算標準
    。至於被告竊盜所用之鑰匙一支雖屬被告所有供行竊用之工具，惟未經扣案，雖
    客觀上不能證明已經滅失，然為免將來執行困難，爰不另為沒收之諭知，併此敘
    明。
三、據上論斷，應依刑事訴訟法第三百六十九條第一項前段、第三百六十四條、第二
    百九十九條第一項前段，刑法第二條第一項前段、第五十六條、第三百二十一條
    第一項第一款、第四十一條第一項，罰金罰鍰提高標準條例第一條前段、第二條
    ，判決如主文。
本案經檢察官丁○○到庭執行職務。
中      華      民      國      九十年      五      月        三    日
                                  台灣高等法院台中分院刑事第八庭
                                        審判長法  官  羅  得  村
                                              法  官  陳  賢  慧
                                              法  官  林  輝  煌
右正本證明與原本無異。
不得上訴。
                                              書記官  吳  宗  玲
中      華      民      國      九十    年      五      月        三    日
附論罪科刑法條：
刑法第三百二十條
  意圖為自己或第三人不法之所有，而竊取他人之動產者，為竊盜罪，處五年以下有
  期徒刑、拘役或五百元以下罰金。
  意圖為自己或第三人不法利益，而竊佔他人之不動產者，依前項之規定處斷。
  前二項之未遂犯罰之。
刑法第三百二十一條
  犯竊盜罪而有左列情形之一者，處六月以上五年以下有期徒刑：
  一  於夜間侵入住宅或有人居住之建築物、船艦，或隱匿其內而犯之者。
  二  毀越門扇、牆垣或其他安全設備而犯之者。
  三  攜帶兇器而犯之者。
  四  結夥三人以上而犯之者。
  五  乘火災、水災或其他災害之際而犯之者。
  六  在車站或埠頭而犯之者。
  前項之未遂罰之。                                                      Ｉ


司法院資訊處製作；財團法人民間司法改革基金會備份。
